【裁判字號】    99,交訴,169
【裁判日期】    991217
【裁判案由】    公共危險
【裁判全文】
臺灣板橋地方法院刑事判決             99年度交訴字第169號
公  訴  人  臺灣板橋地方法院檢察署檢察官
被      告  張再福
上列被告因公共危險案件，經檢察官提起公訴（99年度偵字第18
586 號），本院判決如下：
    主  文
張再福無罪。
    理  由
一、公訴意旨略以：被告張再福前因公共危險案件，經臺灣士林
    地方法院以94年度士交簡字第682 號判處有期徒刑3 月確定
    ，於民國94年8 月30日因易科罰金執行完畢。詎其仍不知悔
    改，於99年6 月1 日21時5 分許，駕駛車牌號碼2485-QW 號
    自用小客貨車，沿臺北縣鶯歌鎮○○路往國慶街方向行駛，
    行經臺北縣鶯歌鎮○○路223 號對面時，本應注意車前狀況
    ，並隨時採取必要之安全措施，而依當時並無不能注意之情
    事，竟疏未注意，為繞越前方同向車道上違規停車之車輛，
    冒然駕駛上開車輛跨越該路段分隔對向車道之黃虛線而行駛
    至對向車道，適被害人黃世陽騎乘車牌號碼FVM-796 號重型
    機車，沿臺北縣鶯歌鎮○○路直行於對向車道，行經該處而
    發生擦撞，致被害人黃世陽人車倒地，受有右腳擦傷之傷害
    （過失傷害部分未據告訴）。詎被告張再福於肇事後，已見
    被害人黃世陽倒地受傷，竟仍基於肇事逃逸之犯意，並未對
    被害人黃世陽施以必要之救護或報警處理即駕車逃逸。因認
    被告張再福涉犯刑法第185 條之4 之肇事逃逸罪嫌云云。
二、按犯罪事實應依證據認定之，無證據不得認定犯罪事實；又
    不能證明被告犯罪者，應諭知無罪判決，刑事訴訟法第154
    條第2 項、第301 條第1 項分別定有明文。雖認定犯罪事實
    所憑之證據，不以直接證據為限，間接證據亦包括在內，但
    無論直接或間接證據，其為訴訟上之證明，須達於通常一般
    人均不致有所懷疑，而得確信其為真實之程度，始得據為有
    罪之認定，最高法院著有76年臺上字第4986號判例可資參照
    。又檢察官就被告犯罪事實，應負舉證責任，並指出證明方
    法，刑事訴訟法第161 條第1 項定有明文。因此，檢察官對
    於起訴之犯罪事實，應負提出證據及說服之實質舉證責任。
    倘其所提出之證據，不足為被告有罪之積極證明，或其闡明
    之證明方法，無從說服法官以形成被告有罪之心證，基於無
    罪推定之原則，自應為被告無罪判決之諭知（最高法院92年
    台上字第128 號判例意旨參照）。再按刑法第185 條之4 之
    肇事逃逸罪，其客觀構成要件為行為人駕駛動力交通工具肇
    事，且致人死傷而逃逸，主觀要件則須行為人對致人死傷之
    事實有所認識，並進而決意擅自逃離肇事現場，始足當之（
    最高法院99年臺上字第4714號、97年度臺上字第4456號判決
    意旨參考）。
三、公訴人認本件被告涉犯肇事逃逸罪嫌，無非係以被告張再福
    之供述、證人即被害人黃世陽於警詢、偵查時之指述，及道
    路交通事故現場圖、道路交通事故調查報告表、現場及車輛
    照片12張等證據，為其論述之依據。訊據被告張再福固坦承
    於前揭時、地，曾駕駛車牌號碼2485-QW 號自用小客貨車與
    被害人黃世陽發生擦撞之情，惟堅詞否認有何公訴人所指之
    犯行，並辯稱：伊事發後有下車問被害人狀況如何，他說還
    好，並把機車牽起來；而伊當時因為太太已懷孕6 個月，且
    身體不適，故伊就先行離開，伊當時並無肇事逃逸的意思等
    語。
四、經查：
(一)、被告於99年6 月1 日21時5 分許，駕駛車牌號碼2485-QW 號
    自用小客貨車，沿臺北縣鶯歌鎮○○路往國慶街方向行駛，
    行經臺北縣鶯歌鎮○○路223 號對面時，為繞越前方同向車
    道上違規停車之車輛，即駕駛上開車輛跨越該路段分隔對向
    車道之黃虛線而行駛至對向車道，適被害人黃世陽騎乘車牌
    號碼FVM-796 號重型機車，沿臺北縣鶯歌鎮○○路直行於對
    向車道，行經該處而發生擦撞，致被害人黃世陽人車倒地，
    並受有右腳擦傷之傷害等情，業據被告自承在卷，且核與證
    人即被害人黃世陽於警詢、偵查、本院審理中之證述情節，
    均大致相符，復有道路交通事故現場圖、道路交通事故調查
    報告表、現場及車輛照片12張等證據在卷可稽，是此部分之
    事實堪予認定。
(二)、然按刑法第185 條之4 肇事逃逸罪之成立須行為人有肇事致
    人死傷而後「逃逸」之犯罪故意及行為，考其立法理由，係
    「為維護交通安全，加強救護，減少被害人之死傷，促使駕
    駛人於肇事後，能對被害人即時救護，特增設本條關於肇事
    致人死傷而逃逸之處罰規定」，故於主觀要件上，行為人對
    於駕駛動力交通工具肇事致人死傷之事實應有所認識，並且
    進而決意擅自逃離肇事現場，始具備本罪之故意，從而被告
    究否明知其已駕車肇事致人死傷而仍有逃逸之行為，即為審
    究之要項。經查，證人即被害人黃世陽於偵查中結證稱：被
    告撞到伊後，伊就倒地，且右腳受有擦傷，但不是很嚴重，
    被告有下車問伊，但伊當時有被嚇到，一時無法反應，該處
    人也很多，是路人記下車號並報警的，當時被告的老婆人也
    在車上，且人不舒服，所以被告就先離開沒有留下資料，警
    察來後才發現被告不在現場，就以肇事逃逸處理等語（見99
    年度偵字第18586 號偵查卷第35頁），是本件被告與被害人
    發生交通車禍事故後，隨即下車查看被害人之傷勢，並詢問
    被害人之受傷情狀，其並無若一般常見肇事車輛對於被害人
    置之不理或旋即刻意駕車急速逃逸等之情，故本件被告於案
    發時是否確有肇事逃逸之故意，即非無疑。再者，證人黃世
    陽於本院審理中復結證稱：伊案發時有站起來，並看一下自
    己的身體有無異狀，伊的腳只有破皮而已，如果伊沒有包紮
    的話，可能別人也看不出來，被告可能看到伊可以活動自如
    ，才會誤以為伊沒有事，伊也不曉得被告為何匆匆離去，可
    能是伊有揮揮手，讓被告認為沒事，路人可能看到伊倒地，
    被告卻把車開走，以為被告肇事逃逸才報警；後來救護車雖
    然有過來，但是伊並沒有上車等語（見本院99年11月16日審
    判筆錄第5 頁），是被告於案發時對證人黃世陽係因其駕駛
    上開自小貨車肇事而受有傷害之情雖有所認識，惟參以證人
    黃世陽於員警到場處理時，即當場表示要自己修理機車並處
    理自己傷口，且不需對被告提出任何告訴乙節，此經證人黃
    世陽於警詢時證述明確（見同上偵查卷第7 頁），可見證人
    黃世陽於案發時所受傷勢甚微，且證人亦認其所受之傷勢尚
    不需到院就醫之程度，再者，姑且不論證人黃世陽當時揮手
    之原意是否允許被告可先行離去之意，惟衡諸當時案發現場
    情狀，被告於案發時既已查看證人當時之傷勢甚微，且其又
    見證人黃世陽有揮揮手之舉，其因而認證人揮手之意係表示
    身體狀況已無大礙，其應可先行離去之情，即難謂與當時情
    狀不符。此外，參以卷附之被告全戶戶籍資料查詢結果，被
    告之長子於99年9 月10日出生，足徵被告上開所稱：伊當時
    因為太太懷孕6 個月，且身體不適，故伊就先行離開等語，
    即非子虛。是綜上諸節，被告於車禍發生後，並非立即逃逸
    無蹤，且非對被害人之傷勢毫不聞問，則其在自身因配偶當
    時懷有6 月身孕，身體有所不適之情形下，其縱有先行離去
    之舉，亦難以此逕認被告於案發時主觀上有何肇事逃逸之犯
    意可言。
五、綜上所述，本件尚無從依公訴人所提出之各項證據，而達於
    通常一般之人均不致有所懷疑，而得確信其為真實之程度，
    尚難遽為被告有罪之判斷。此外，本院復查無其他積極、具
    體確切之證據足資證明被告有何肇事逃逸之公共危險犯行，
    揆諸上開判例要旨及說明，即不得遽為不利被告之認定，因
    不能證明被告犯罪，自應為無罪判決之諭知。
據上論斷，應依刑事訴訟法第301條第1項，判決如主文。
本案經檢察官李超偉到庭執行職務。
中    華    民    國    99    年    12    月    17    日
                  交通法庭  審判長法  官  李釱任
                                  法  官  鄭水銓
                                  法  官  陳正偉
上列正本證明與原本無異。
如不服本判決，應於判決送達後10日內敘明上訴理由，向本院提
出上訴狀 (應附繕本) ，上訴於臺灣高等法院。其未敘述上訴理
由者，應於上訴期間屆滿後20日內向本院補提理由書「切勿逕送
上級法院」。
                                  書記官  許慧禎
中    華    民    國    99    年    12    月    17    日

司法院資訊處製作；財團法人民間司法改革基金會備份。
